臺灣新竹地方法院交通事件裁定　　　　 96年度交聲字第145號
原處分機關　交通部公路總局新竹區監理所
異　議　人　許煥楨
即受處分人
上列異議人因違反道路交通管理處罰條例案件，對於交通部公路
總局新竹區監理所中華民國96年5月9日竹監營字第裁50-E000000
00號所為之裁決處分，聲明異議，本院裁定如下：
    主  文
原處分撤銷。
許煥楨汽車駕駛人，行駛於快速公路，不遵使用限制之管制規則
而有行車速度超過規定之最高速限未滿20公里行為，處罰鍰新臺
幣仟元，並記違規點數壹點。
    理  由
一、按汽車行駛高速公路及快速公路，應依速限標誌指示，高速
    公路及快速公路交通管制規則第5條第1項前段定有明文。又
    汽車行駛於高速公路、快速公路或設站管制之道路，不遵使
    用限制、禁止、行車管制及管理事項之管制規則而行車速度
    超過規定之最高速限或低於規定之最低速限，處汽車駕駛人
    新臺幣（下同）3,000元以上6,000元以下罰鍰；汽車駕駛人
    ，違反道路交通管理處罰條例第33條第1 項者，除依該條條
    款規定之罰鍰處罰外，並記違規點數1 點，道路交通管理處
    罰條例第33條第1項第1款、第63條第1項第1款分別定有明文
    。次按，受處分人，不服第8 條主管機關所為之處罰，得於
    接到裁決書之翌日起20日內，向管轄地方法院聲明異議；又
    交通法庭認為聲明異議有理由或聲明異議雖無理由，而原處
    分不當或違法者，應以裁定將原處分經聲明異議部分撤銷，
    並自為裁定，道路交通管理處罰條例第87條第1 項、道路交
    通案件處理辦法第20條，分別定有明文。
二、原處分意旨略以：異議人即受處分人許煥楨駕駛其所有車牌
    號碼338-NG號營業一般小客車，於民國96年2月17日18時4分
    許，行經台68線12.85 公里處時，因汽車駕駛人行車速度，
    超過規定之最高時速，為新竹縣警察局交通隊依據採證照片
    掣開竹縣警交字第E00000000 號違反道路交通管理事件通知
    單，逕行舉發異議人行駛快速公路速度超過最高速限，該路
    段行車速限90公里，經測時速101 公里，超速11公里（未滿
    20公里）。嗣異議人於應到案日期前向原處分機關即交通部
    公路總局新竹區監理所提出申訴，原處分機關函請原舉發單
    位即新竹縣警察局調查結果，仍認異議人有前揭違規行為，
    而依道路交通管理處罰條例第33條第1項第1款之規定，於96
    年5月9日以竹監營字第裁50-E00000000號裁決書，裁處異議
    人罰鍰3,000元。
三、聲明異議意旨略以：異議人為職業駕駛，因異議人之乘客受
    到狗咬傷之傷害緊急就醫，縱使已處理完畢返程途中，心理
    恐懼陰影尚未平復，因此急躁不安、情緒不穩，故要求駕駛
    盡速將其送返家中，異議人認為在限速90公里之狀況下，執
    法機關之不成文規定及大眾共識在車速未超過100 公里情況
    下可不罰，異議人為服務乘客，在稍微拿捏不好之控制下超
    速1 公里，請求法官體恤計程車駕駛深植心裡的服務信念及
    養家活口不易之艱辛現實面，予以撤銷原處分等語。
四、經查：
(一)、異議人對於在96年2月17日18時4分許，駕駛其所有車牌號碼
    338-NG號營業一般小客車，行經台68線12.85 公里處，有行
    車速度超過速限11公里等情並不否認，有異議人聲明異議狀
    及舉發採證照片2 幀附卷可稽。是以異議人確有於前揭時地
    行車速度超過規定之最高時速之事實，應可認定。
(二)、至異議人雖辯稱係因乘客受到狗咬傷之傷害，縱使已治療完
    畢返程途中，心理恐懼尚未平復，故要求駕駛盡速將其送返
    家中，異議人係為服務乘客，在非故意之情況下超速云云，
    並提出行政院衛生署新竹醫院乙種診斷證明書1 紙為據，按
    「因避免自己或他人生命、身體、自由、名譽或財產之緊急
    危難而出於不得已之行為，不予處罰。但避難行為過當者，
    得減輕或免除其處罰」，固為行政罰法第13條所規定，然異
    議意旨自承舉發當時所載乘客業經送醫治療完畢，本件係於
    回程途中超速行駛遭警採證舉發，是尚難認斯時有何危難情
    狀存在，而與行政罰法第13條之「緊急危難」要件未合，自
    難為阻卻其超速行駛違規行為之事由。次按行政罰旨在確保
    一定行政作用秩序之維持或法所企求公益目的之達成，並非
    基於倫理立場，針對行為人主觀上之惡性施予非難譴責，此
    觀之行政罰率不區分行為人主觀上係出於故意或過失而異其
    處罰標準自明。是以行為人僅須單純在客觀上有違反法所明
    定之禁止或作為義務者，即應受罰，初不論其係出於故意、
    過失或動機為何。本件異議人在客觀上既有行車速度超過規
    定之最高速限違規行為，且該時並無阻卻違規事由存在，業
    經詳述如前，而遵守道路交通安全規則乃任何駕駛人之義務
    ，不容任意藉詞規避，否則交通秩序及所有用路人安全將無
    以維護及確保，縱令並非惡意為之，仍無從據以卸免違規之
    責，是異議人之辯解尚難憑採。
(三)、又異議人另以在限速90公里之狀況下，執法機關之不成文規
    定及大眾共識在車速未超過100 公里情況下可不罰，異議人
    為服務乘客，在稍微拿捏不好之控制下僅超速1 公里等語置
    辯。然雖舉發單位得因舉證困難之故而於科學儀器可能發生
    誤差之範圍放寬取締標準，但異議人車輛之上開超速行為既
    甚為顯然，舉發單位予以舉發，即無違誤，殊不得以其違規
    情狀輕微以圖免責，是異議人上開主張，亦屬無據，併此指
    明。
(四)、綜上所述，異議人駕駛車牌號碼338-NG號營業一般小客車確
    有行車速度超過規定之最高時速11公里（未滿20公里）之事
    實，是原處分機關依道路交通管理處罰條例第33條第1項第1
    款規定及違反道路交通管理事件統一裁罰基準表之規定，裁
    處罰鍰3,000 元，固非無見，惟原處分將異議人許煥楨誤植
    為甲○○，又漏未依同條例第63條第1項第1款併予記違規點
    數1 點，均難認為允洽，異議人之異議雖無理由，然原處分
    既有不當，自應由本院將原處分撤銷，依上述道路交通管理
    處罰條例第33條第1項第1款、第63條第1項第1款規定及違反
    道路交通管理事件統一裁罰基準表之規定，對異議人裁處如
    主文第2項所示，以茲適法。
五、據上論斷，應依道路交通案件處理辦法20條前段，裁定如主
    文。
中　　華　　民　　國　　96　　年　　6 　　月　　15　　日
                  交通法庭法  官  楊數盈
以上正本證明與原本無異。
如不服本裁定，應於裁定送達後5 日內向本院提出抗告狀。
                          書記官  謝國聖
中　　華　　民　　國　　96　　年　　6 　　月　　15　　日
